【裁判字號】    94,上訴,1127
【裁判日期】    950524
【裁判案由】    毒品危害防制條例
【裁判全文】
臺灣高等法院臺南分院刑事判決        94年度上訴字第1127號
  上  訴  人
  即  被  告  甲 ○ ○
上列上訴人因違反毒品危害防制條例案件，不服臺灣臺南地方法
院94年度訴字第0416號中華民國94年09月21日第一審判決（起訴
案號：臺灣臺南地方法院檢察署94年度營毒偵字第51號），提起
上訴，本院判決如下：
    主  文
上訴駁回。
    事  實
一、甲○○於民國（下同）九十一年間因搶奪案件，經臺灣臺南
    地方法院以九十二年度訴字第一二○號判處有期徒刑七月，
    於九十二年九月二十二日確定，入監執行後，因縮短刑期於
    九十三年三月九日期滿執行完畢。又甲○○前因二次施用第
    一級毒品海洛因（以下簡稱海洛因）案件，由臺灣臺南地方
    法院分別以九十一年度毒聲字第六九○號、九十二年度毒聲
    字第四六二號裁定送勒戒處所觀察、勒戒，嗣因無繼續施用
    毒品之傾向，經臺灣臺南地方法院檢察署檢察官於九十一年
    五月十四日以九十一年度營毒偵字第九六號、九十二年四月
    三十日以九十二年度營毒偵字第六一號，分別為不起訴處分
    確定；其中第二次觀察勒戒係於九十二年四月三十日釋放。
    詎甲○○仍未戒除毒癮，竟基於施用毒品海洛因之犯意，於
    上開第二次觀察勒戒執行完畢釋放後五年內之九十三年十一
    月二十八日上午十時回溯二十四小時內某不詳時間，在不詳
    地點以不詳方法施用毒品海洛因一次。嗣因臺灣臺南地方法
    院檢察署檢察官前於九十三年十一月二十二日核發強制到場
    （強制採驗尿液）許可書，命甲○○自九十三年十一月二十
    二日起至同年十二月二日止，前往臺南縣警察局學甲分局第
    三組採尿室接受定期尿液檢驗，經該分局偵查佐王進松於同
    年十一月二十八日持上開許可書，至甲○○位於臺南縣學甲
    鎮中洲一六四號住處命其到場並採集尿液後，送驗結果呈嗎
    啡陽性反應，始悉上情。
二、案經臺南縣警察局學甲分局報告臺灣臺南地方法院檢察署檢
    察官偵查起訴。
    理  由
壹、程序方面：
    按觀察、勒戒或強制戒治執行完畢釋放後，五年內再犯毒品
    危害防制條例第十條之罪者，檢察官應依法追訴，毒品危害
    防制條例第二十三條第二項定有明文。查本件被告甲○○前
    已因二次施用毒品海洛因案件，經臺灣臺南地方法院先後於
    九十一年四月二十四日及九十二年三月十二日，分別以九十
    一年度毒聲字第六九○號、九十二年度毒聲字第四六二號裁
    定送勒戒處所觀察、勒戒，嗣因無繼續施用毒品之傾向，經
    臺灣臺南地方法院檢察署檢察官於九十一年五月十四日以九
    十一年度營毒偵字第九六號、九十二年四月三十日以九十二
    年度營毒偵字第六一號，分別為不起訴處分確定；其中第二
    次觀察勒戒係於九十二年四月三十日釋放，有臺灣臺南地方
    法院檢察署檢察官不起訴處分書及臺灣高等法院被告前案紀
    錄表各一份在卷可稽（見偵查卷第15頁、本院卷第13至15
    頁）；被告此次於五年內之九十三年十一月二十八日上午十
    時回溯二十四小時內，又在某不詳時間再犯施用毒品罪，揆
    諸前揭說明，即應依刑事訴訟程序依法追訴、審理，合先敘
    明。
貳、實體方面：
一、訊據被告甲○○雖矢口否認有上揭施用毒品海洛因之犯行，
    並辯稱：其根本沒有施用海洛因，並懷疑其尿液遭到掉包，
    是被警察陷害；且其於採尿前曾因生病服用藥物，可能服用
    之藥物有嗎啡成份；可能是在電子遊戲場吸入他人所施用之
    二手海洛因煙，導致尿液中產生嗎啡陽性反應云云；並於原
    審提出就醫之處方箋一份（見原審卷第14頁）為證。惟查：
  (一)本件被告甲○○於九十三年十一月二十八日經臺南縣警察局
    學甲分局偵查佐（警員）王進松實施採尿，並將該尿液送由
    臺灣檢驗科技股份有限公司濫用藥物實驗室，依據酵素免疫
    分析法ＥＩＡ初步檢驗、再以氣相層析質譜儀（ＧＣ＼ＭＳ
    ）確認檢驗結果，已認定確呈嗎啡陽性反應，檢出嗎啡濃度
    為每公升三一七毫克、可待因濃度則為每公升四四八一毫克
    等情，有臺灣臺南地方法院檢察署檢察官強制到場（強制採
    驗尿液）許可書、臺灣檢驗科技股份有限公司濫用藥物尿液
    檢驗報告及尿液檢體採集送驗紀錄表各一份附卷可稽（見警
    卷第5至7頁）。而依行政院衛生署管制藥品管理局之臨床鑑
    識及專業意見，經行政院衛生署認可之檢驗機構採用「氣相
    層析質譜儀分析法」，以氣相層析質譜儀分析法進行確認檢
    驗者，均不致產生偽陽性反應；而依據Ｃone及Ｗelch發表
    於Journal of Analytical Toxicology之報告，六位受試者
    分別施用單一劑量三毫克及六毫克之海洛因，而可檢測到之
    總嗎啡濃度大於每公升三百毫克之期間，平均分別約達十七
    及二十六小時，服用三毫克之海洛因於二十四小時內檢測之
    總嗎啡濃度最高為每公升四九五三毫克、最低為每公升一二
    一毫克；於服用六毫克之海洛因二十四小時內檢測之總嗎啡
    濃度最高為每公升一二○二二毫克、最低為每公升一三一毫
    克；則有行政院衛生署管制藥品管理局九十二年七月二日管
    檢字第0920004643號、九十三年四月八日管檢字第09300032
    63號函二份附於原審卷可參（見原審卷第4至5、34至35頁）
    。況經原審再將被告上開尿液送由行政院衛生署管制藥品管
    理局依據氣相層析質譜儀（ＧＣ＼ＭＳ）複驗結果，亦呈嗎
    啡陽性反應，檢出嗎啡濃度為每公升二七○毫克、可待因濃
    度則為每公升三六一六毫克，有行政院衛生署管制藥品管理
    局九十四年七月十九日管檢字第0940005620號檢驗成績書一
    份在卷可憑（見原審卷第32頁）。則揆諸前焦說明，被告之
    上開尿液既經氣相層析質譜儀二次檢驗均檢出嗎啡陽性反應
    ，當已可排除偽陽性反應產生可能情形；縱使本件最後一次
    驗出之嗎啡濃度為每公升二七○毫克，較臺灣檢驗科技股份
    有限公司驗出之嗎啡濃度為低，惟與前開行政院衛生署管制
    藥品管理局臨床鑑識及專業意見報告比較核對，尚與最低為
    每公升一二一毫克或每公升一三一毫克高出許多，而此益徵
    被告確有於經警方採尿前二十四小時內施用毒品海洛因之行
    為，應堪認定。自尚不能以驗出嗎啡濃度較低，即認定並無
    施用海洛因之犯行，而採為有利於其之認定。
  (二)證人即臺南縣警察局學甲分局偵查佐（警員）王進松於原審
    審理時已具結證稱：「被告是列管毒品採尿人口，我依據臺
    灣臺南地方法院檢察署檢察官核發之強制到場（強制採驗尿
    液）許可書，請被告於九十三年十一月二十八日前來警局採
    尿，當天只有被告一人到場採尿，我將被告國民身分證字號
    輸入電腦後，電腦即列印出尿液標籤，隨後被告便在我面前
    排放尿液，並在標籤上按指紋，我再當面貼上標籤封存放入
    分局內之冰箱。由於我們大概是每週送一批尿液至佳里分局
    的冰箱保存，再由臺灣檢驗科技股份有限公司派員至佳里分
    局拿取尿液，我先向佳里分局查詢臺灣檢驗科技股份有限公
    司何時派員過來拿取尿液後，再將整批尿液送至佳里分局。
    列管人口每三個月必須驗尿一次，當時採尿檢驗的人口約有
    一、二十人，那次整批送驗的尿液只有被告的有嗎啡陽性反
    應，被告的尿液不可能被掉包。」等語無訛在卷（見原審卷
    第53至55頁）。而臺灣檢驗科技股份有限公司亦針對被告尿
    液檢體，有無使用錯誤尿液檢體為檢驗之情形，函覆表示該
    公司乃依據行政院衛生署所規定之檢驗方法進行檢驗，不可
    能使用錯誤尿液檢體為檢驗等語，有臺灣檢驗科技股份有限
    公司九十四年七月六日台檢高字第09476002號函文一份在卷
    可稽（見原審卷第29頁）。依上，足證本件被告於前揭時日
    經警方採集尿液之行政實施作為、尿液檢體彌封及保存、檢
    驗程序及方法，均依照標準作業程序施作，嚴謹而無瑕疵；
    再徵諸當時實施採尿之人除被告以外，均無檢出嗎啡陽性反
    應，當日實施採尿者亦僅被告一人以觀，衡情亦無錯置混淆
    送驗尿液檢體之客觀條件存在。因之，被告空言抗辯其親自
    排放並彌封之尿液遭掉包置換云云，顯不足採。
  (三)至被告於原審雖提出就醫之處方箋一份（見原審卷第14頁）
    ，表示其所服用之藥可能有嗎啡或可待因成分云云。惟經原
    審於審理時將上開處方箋函詢行政院衛生署管制藥品管理局
    後，已據該局回覆稱：依所示處方箋，經查行政院衛生署許
    可證資料內容，處方箋中之藥品Ａ.Ｈ.Ｂuton、Ninlaxin及
    Suweilin均不含嗎啡、可待因成分或服用後可代謝出嗎啡、
    可待因成分，故服用後之尿液檢體並不會檢出嗎啡或可待因
    陽性反應等語，有政院衛生署管制藥品管理局九十四年五月
    十一日管檢字第0940004678號函一份附卷可憑（見原審卷第
    25頁）。至而被告所提出「全美診所」九十四年一月十八日
    尿液檢驗報告單一張（見偵查卷第13頁），其上有關嗎啡反
    應之檢驗固為陰性，惟「全美診所」是否為行政院衛生署認
    可之檢驗機構，且上開尿液採集過程及檢驗方法，均不可知
    ；況被告係於經警方採尿送驗後約一個半月即九十四年一月
    十七日始自行採尿囑由「全美診所」檢驗（見偵查卷第17頁
    ）；則徵諸事理，被告所提出之「全美診所」尿液檢驗報告
    單，要之亦僅能證明被告於自行採尿（即九十四年一月十七
    日）前之二十四小時內未施用毒品海洛因而已，惟究尚不能
    執此即採為被告並無本案之施用毒品海洛因之行為。因之，
    此部分自不能採為有利於其之認定。
  (四)另被告於警詢及偵查中雖辯稱：可能是在電子遊戲場吸入他
    人所施用之二手海洛因煙，導致尿液中產生嗎啡陽性反應云
    云（見警卷第02頁，偵查卷第11頁）。惟按被告於原審審理
    時已表示不是吸入二手海洛因煙所致等語在卷（見原審卷第
    61頁）；縱被告以上揭情事抗辯，然被告於原審已自承該遊
    戲場有幾十坪大，雖是密閉空間但仍有冷氣，也沒有煙霧瀰
    漫，其在該遊戲場沒有待很久等情（見原審卷第58至60頁）
    ，既上開空間非密閉狹小，空氣仍可流通，且被告所待時間
    亦短，況被告迄未能提出上開場所確實有人施用海洛因之證
    明，自尚不能以此資為有利被告之認定。
  (五)末者，被告雖又聲請將扣案之尿液送由鑑識機關鑑驗是否為
    其本人尿液部分，惟按姑不論此已因證人王進松於原審之具
    結證述及臺灣檢驗科技股份有限公司函覆，致此項待證事項
    已臻明確，而無再調查之必要；且經本院將扣案之尿液送由
    法務部調查局檢驗是否與被告之ＤＮＡ相符時，則據該局函
    覆稱：檢送之尿液二瓶因均無剩餘之尿液，故無法鑑定是否
    為甲○○所有等語，有法務部調查局九十五年四月十一日調
    科肆字第 09500159480號函一份及照片二張在卷可憑（本院
    卷第35至36頁），而有不能調查之情形，且本件被告確有於
    前揭時地施用毒品海洛因之行為，已如前述，當亦無再調查
    之必要；附此敘明。
  (六)依上所述，本件被告所提之證據及抗辯尚不足採為有利於其
    之認定，被告之犯行，事證已臻明確，洵堪認定。
二、按海洛因係毒品危害防制條例第二條第二項第一款所明定之
    第一級毒品。核被告甲○○於九十三年十一月二十八日上午
    十時回溯二十四小時內某不詳時間，在不詳地點以不詳方法
    施用毒品海洛因一次，所為係違反同條例第十條第一項之施
    用第一級毒品罪。被告持有海洛因後進而施用，其持有之低
    度行為，為施用之高度行為所吸收，不另論罪。又被告前因
    犯搶奪案件經原審法院判處有期徒刑七月確定，入監執行後
    於九十三年三月九日縮刑期滿執行完畢，有「臺灣高等法院
    被告前案紀錄表」各一份在卷可憑（見本院卷第14頁），被
    告受有期徒刑之執行完畢，五年以內再犯本件有期徒刑以上
    之罪，為累犯，應依刑法第四十七條之規定加重其刑。原審
    審酌被告曾有如犯罪事實所示之前科，素行不佳，受施用毒
    品案件經矯正二次後又再度施用，足見被告戒毒意志薄弱，
    自制力不佳，且被告否認犯行，態度不能良好等一切情狀，
    適用毒品危害防制條例第十條第一項，刑法（原審漏引刑法
    ，應予更正）第十一條前段、第四十七條，量處被告有期徒
    刑一年，以資懲儆。本院經核原判決認事用法，均無不合，
    量刑亦屬妥適。上訴人上訴否認犯罪，指摘原判決不當，為
    無理由，應予駁回。
參、據上論斷，應依刑事訴訟法第三百六十八條，判決如主文。
本案經檢察官吳忠賢到庭執行職務。
中    華    民    國    95    年    5     月    24    日
                  刑事第三庭    審判長法  官  陳義仲
                                      法  官  宋明蒼
                                      法  官  張世展
以上正本證明與原本無異。
如不服本判決，應於收受本判決後十日內向本院提出上訴書狀。
其未敘述上訴理由者並得於提起上訴後十日內向本院補提理由書
狀（均須按他造當事人之人數附繕本）「切勿逕送上級法院」。
                                      書記官  魏芝雯
中    華    民    國    95    年    5     月    24    日
附錄：本判決論罪法條：
毒品危害防制條例第十條第一項。
施用第一級毒品者，處 6 月以上 5 年以下有期徒刑。


司法院資訊處製作；財團法人民間司法改革基金會備份。
